【裁判字號】    91,重訴,2440
【裁判日期】    920930
【裁判案由】    損害賠償
【裁判全文】
臺灣臺北地方法院民事判決                      九十一年度重訴字第二四四０號
    原      告  國裕建設工程股份有限公司
    法定代理人  乙○○
    訴訟代理人  林天財律師
    被      告  建恒海運股份有限公司
    法定代理人  甲○○
右當事人間請求損害賠償事件，本院於中華民國九十二年九月十七日言詞辯論終結，
判決如左：
    主    文
被告應給付原告新台幣玖佰肆拾玖萬壹仟零陸拾元，及自民國九十一年十二月十二日
起至清償日止，按年息百分之五計算之利息。
訴訟費用由被告負擔。
本判決於原告以新台幣參佰壹拾柒萬元供擔保後，得假執行。但被告如以新台幣玖佰
肆拾玖萬壹仟零陸拾元為原告預供擔保，得免為假執行。
    事    實
甲、原告方面：
壹、聲明：
一、被告應給付原告新台幣（下同）玖佰肆拾玖萬壹仟零陸拾元，及自起訴狀送達之
    翌日起至清償日止，依年息百分之五計算之利息。
二、願供擔保，請准宣告假執行。
貳、陳述：
一、原告與訴外人德寶營造股份有限公司於民國八十八年九月十日簽訂工程合約書，
    由原告承攬台灣地區西部走廊東西向快速公路建設計劃萬里─瑞濱線第十三標工
    程中之第十四號橋及第十五號橋單元之新建鋼便橋工程；總價為貳仟參佰柒拾玖
    萬柒仟元，原告於工程合約書簽訂後，即依約施作相關之工程，合約中所約定之
    系爭第十五號新建鋼便橋（即俗稱之暖江橋改道用便橋），並於八十九年十二月
    十七日起經報准主管機關准予施工，且於九十年一月五日完成主體結構，九十年
    七月六日經內政部履勘完成，九十年八月二十七日起開放通車在案。原告所興建
    之系爭台灣西部走廊東西向快速公路萬里─瑞濱線第十三標第十五號橋單元之新
    建鋼便橋工程係內政部營建署因為興建前開東西向快速公路而必須封閉暖江橋，
    乃依法先在暖江橋旁興建該第十五號道路改道便橋，該工程乃係由內政部營建署
    主辦，原告則係於九十二年四月一日簽約後之八十九年十二月十七日起經營建署
    向基隆市政府申請報准施工，並業於完工經驗收合格後之九十年八月二十七日由
    營建署公告對外開放，乃系爭鋼便橋之興建自不可能為違法。
二、本件原告所興建之系爭鋼便橋在開放通車之使用期限內之九十年九月十七日，卻
    因被告之受僱人戴焜峰之違法行為而造成原告受有橋樑被沖垮必須依約重建之損
    害，有關戴焜峰之違法行為業有台灣基隆地方法院檢察署及台灣基隆地方法院就
    被告公司所有之貨櫃堆置場負責人（即被告公司經理）戴焜峰關於本件相關犯罪
    事實之調查及判決（九十年度偵字第四五九七號，九十一年度訴字第一０六號）
    。依據前開公訴意旨及判決理由，可知被告之受僱人戴焜峰確有於九十年九月中
    旬納莉颱風侵襲，中央氣象局已發佈豪雨特報之際，竟未將違建之鐵皮屋拆除，
    未將堆置於行水區內之貨櫃搬移，任其危險繼續存在其間。又戴某為貨櫃堆置存
    放的專業經營者，無論依台灣省河川管理規則第十五條規定或水利法規定精神或
    依一般人日常生活上不得有危害他人行為之社會關係，均應注意一旦颳風帶來豪
    雨，河川區內貨櫃將會阻斷水流，恐有水患之虞，水位上昇至一定高度其浮力將
    貨櫃漂起，貨櫃將如船隻隨風漂浮產生碰撞，貨櫃勢必順流而下，不但影響通水
    斷面，增加河水泛濫，甚有衝撞橋樑、撞及他人、他物，危害公眾安全之虞，當
    隨時警戒將堆置在河川區之貨櫃搬離，檢視堆置在非河川區內貨櫃是否安全固定
    ，而依當時主客觀一切情狀又非不能注意，詎戴某自恃建恆公司場地相對較高，
    竟疏未注意及此，對置於河川區內之貨櫃，平時既無從事任何防颱措施，又未依
    上開函示作好防颱準備，俟颱風即將來臨之際，方於同年月十四日採購鐵鍊少許
    ，利用同日下午收發貨櫃之餘時間，督由工人將場區○○路邊之貨櫃疊放三層排
    列整齊，並於整區貨櫃外緣以鐵鍊捆綁，以虛應其事，但所有場區之貨櫃並未撤
    底綁牢、固定，最底層的貨櫃亦未順著水流方向打開以免淹水後漂浮，致納莉颱
    風侵襲台灣東北部時，帶來大量豪雨之際，將堆置於行水區及河川區內一百四十
    四只空櫃漂浮流至基隆河內，先是阻塞於基隆河段橋樑等狹窄處，並與其他貨櫃
    倉儲業者流失之貨櫃屯積，再與洪水之衝撞力集結衝垮橋樑，再匯成一股巨大無
    比之水流連續衝垮。基隆河沿岸從瑞芳到八堵間之鐵路及公路橋樑（從上游到下
    游依序有國芳橋、慶芳橋，系爭暖江橋改道用之十五號便橋、暖江橋）。被告所
    有之建恒貨櫃場係在系爭十五號改道用便橋上游處最臨近十五號便橋的貨櫃場。
    依前開台灣基隆地方法院及台灣基隆地方法院檢察署之調查結果顯示，被告建恒
    公司除具有違反保護他人之法律，致生損害於原告之事實者外，該公司之受僱人
    （即原告所有之貨櫃場負責人戴焜峰經理）亦因執行職務，而有不法侵害原告權
    利之事實，即渠等係於民國九十年九月十七日納莉颱風期間，被告建恒海運股份
    有限公司違法在基隆河行水區及河川區域內之土地上堆置貨櫃及興建鐵皮屋，而
    其在河川區及行水區所堆置之貨櫃又疏未注意保管義務致貨櫃流至河內，撞擊沖
    垮原告所承攬之萬瑞快速公路第十三標工程已完工之第十五號橋，造成原告已興
    建完工之該第十五號橋全毀，致原告必須重新施作，而受有重大損害。依原告與
    德寶營造股份有限公司所簽訂之工程合約書第二十六條有關施工管理規則之約定
    ，其中該條第六項即有約定「乙方（即本件原告）所架設之便橋雖經甲方驗收合
    格，但因洪水、地震等人力不可抗拒之因素而倒坍時，乙方需負拆除重建之責，
    所需之費用甲方將不另行支付予乙方。」，是依該工程合之約定原告應負責重建
    系爭鋼便橋，而原告亦已於起訴前後業已將系爭鋼便橋重新架設完成。又依前開
    工程合約第二十六條第一項之約定，系爭第十五號改道用鋼便橋之工程單價為每
    平方公尺六千五百元，而系爭鋼便橋興建之工程數量共計一、二一○．二九平方
    公尺，則系爭鋼便橋之架設費用為七百八十六萬六千八百八十五元。原告起訴請
    求被告應給付玖佰肆拾玖萬壹仟零陸拾元，雖顯然逾越前開原告代為施工之工程
    費用，然該項金額之所以超過施工之合約金額，係因原告原本用來興建鋼便橋之
    材料，於鋼便橋使用年限屆滿後，原告本來可將鋼便橋所拆除之部分材料再回收
    使用，是興建工程費乃將可回收之材料費予以扣除，茲今因被告之過失致所有鋼
    材咸被沖毀而無法再回收使用，乃原告必須重新購置所需材料以便重新架設系爭
    鋼便橋，因此所受之損害將不只是原約定之架設費用七百八十六萬六千八百八十
    五元。原告依據原設計圖先自行估計該第十五號橋所受損失之修復費用即高達九
    百八十八萬一千四百二十九元，為免兩造對上開金額有爭議，是原告乃又於起訴
    前將該費用送請台灣省土木技師公會鑑定，鑑定結果，該第十五號鋼便橋重新架
    害他人之權利者，負損害賠償責任。故意以背於善良風俗之方法，加損害於他人
    者亦同。違反保護他人之法律，致生損害於他人者，負賠償責任。」「數人共同
    不法侵害他人之權利者，連帶負損害賠償責任，不能知其中孰為加害人者，亦同
    。」「受僱人因執行職務，不法侵害他人之權利者，由僱用人與行為人連帶負損
    害賠償責任」民法第一百八十四條、第一百八十五條、第一百八十八條第一項分
    別定有明文，查被告既違法在基隆河行水區堆置貨櫃又疏未注意盡其保管義務，
    致貨櫃流失而撞毀原告已施作完工之萬瑞快速公路第十三標工程之第十五號鋼便
    橋，核被告之行為除具備故意或過失，不法侵害原告之權利外，亦屬違反保護他
    人之法律（水利法第七十八條第一項第一款及刑法第一百八十四條第三項第一項
    ）之行為，致生損害於原告，原告爰依前揭法條之規定，請求被告賠償如聲明所
    示之金額。
參、證據：提出工程合約書、修複費用計算書、系爭鋼便橋位置圖、基隆市政府河川
    公地使用許可書、經濟部水利署第十河川局函、台灣省土木技師公會（九一）省
    土技字三七○三號鑑定報告書各一件、台灣基隆地方法院檢察署新聞稿二件、照
    片五幀為證。
乙、被告方面：被告未於言詞辯論期日到場，依其前所提書狀聲明及陳述如左：
壹、聲明：
一、原告之訴及假執行之聲請均駁回。
二、願供擔保，請准免為假執行之宣告。
貳、陳述：
一、原告興建之便橋係未經審核許可，臨時搭建，不但結構不牢且阻擋水流，納莉颱
    風時挾帶暴雨，河流水急，原告之便橋並非遭被告公司之貨櫃所撞毀。且納莉颱
    風至原告起訴時止，已逾年餘，原告時並未向被告反應請求會同勘驗，竟於事發
    一年後，請求被告賠償自無理由。況本件便橋一經完成，所有權即屬業主所有，
    原告已取得工程款，其所有權非屬原告所有，系爭第十五號鋼便橋已與原告無涉
    ，且該橋至納莉颱風時止，至少已使用九個月以上，所有材料均屬舊品，被告縱
    應賠償，亦應予以折舊計算。
參、證據：聲請向內政部營建署函查系爭第十五號鋼便橋之施作起迄時點及使用期限
    、費用等事項、向德寶營造股份有限公司函查該公司就系爭工程施作完成之範圍
    、及「台灣地區西部走廊東西向快速公路建設計劃萬里─瑞濱線第十三標工程」
    中之第十四號橋及第十五號橋１、２、３、４單元及有關吊裝用、改道用所指為
    何。
丙、依職權調閱台灣基隆地方法院九十一年度訴字第一○六號、台灣基隆地方法院檢
    察署九十年度偵字第四五九七號違反水利法案件卷宗。
    理    由
一、本件被告未於言詞辯論期日到場，核無民事訴訟法第三百八十六條各款所列情形
    ，爰依原告之聲請，由其一造辯論而為判決。
二、原告主張之事實，已據其提出與所述相符之工程合約書、系爭鋼便橋位置圖、基
    隆市政府河川公地使用許可書、經濟部水利署第十河川局函、台灣省土木技師公
    會（九一）省土技字三七○三號鑑定報告書、照片等件為證，並據本院調閱台灣
    基隆地方法院九十一年度訴字第一○六號、台灣基隆地方法院檢察署九十年度偵
    字第四五九七號違反水利法案件卷宗查核屬實，自堪信為真正。被告辯稱原告興
    建之便橋係未經審核許可，結構不牢且阻擋水流，納莉颱風時挾帶暴雨，河流水
    急，原告之便橋並非遭被告公司之貨櫃所撞毀云云，自無可採。
三、至被告另辯稱：本件系爭便橋一經完成，所有權即屬業主所有，是系爭鋼便橋已
    與原告無涉，且該橋至納莉颱風時止，至少已使用九個月以上，所有材料均屬舊
    品，被告縱應賠償，亦應予以折舊計算云云，為原告所否認，而查：
（一）、按「乙方（即原告）完成工程驗收合格後，：：在保固期限內，如工程一部
        分或全部走動、裂損坍塌發生其他損害時，：：一切工料費用及損失均由乙
        方負責。」為原告與業主德寶營造股份有限公司所簽訂之工程合約書第二十
        一條第一項所明定，另該合約書第二十六條第六項亦約定「乙方所架設之便
        橋雖經甲方驗收合格，但因洪水、地震等人力不可抗拒之因素而倒坍時，乙
        方需負拆除重建之責，所需之費用甲方將不另行支付予乙方。」，而依上開
        約定，遭被告公司貨櫃撞毀之系爭鋼便橋之損失既應由原告吸收並負責修復
        重建，則原告主張伊因被告公司貨櫃撞毀系爭鋼便橋一事受有損害，即屬有
        據，被告辯稱系爭鋼便橋毀損與原告無涉云云，核無可採。
（二）、又本件系爭鋼便橋之主結構體於九十年一月十五日完成，惟因地方政府要求
        更鋼便橋下部構造形式，故延至九十年七月六日始完成瀝青路面鋪設及安全
        標誌、標線繪設作業，九十年八月二十七日起始開放通行一事，業經內政部
        營建署九十二年五月二十九日營署北字第○九二○○二六五六一號函說明甚
        詳，而系爭鋼便橋甫完工通車未滿一個月，旋即於同年九月十七日納莉颱風
        侵台時，遭被告公司貨櫃撞毀，則被告辯稱其縱應賠償，亦應予以折舊計算
        云云，亦無足取。
四、綜上所述，本件被告建恒海運股份有限公司違法在基隆河行水區及河川區域內之
    土地上堆置貨櫃及興建鐵皮屋，而其在河川區及行水區所堆置之貨櫃又疏未注意
    保管義務致貨櫃流至河內，撞擊原告所承攬之萬瑞快速公路第十三標工程已完工
    之系爭第十五號鋼便橋，致該橋全部毀損，原告為此重新施作受有損害九百四十
    九萬一千零六十元，乃依侵權行為法律關係，請求被告如數賠償，並給付自起訴
    狀送達之翌日（即九十一年十二月十二日）起至清償日止，按年息百分之五計算
    之利息，即屬有據，應予准許。
五、本件因事證已臻明確，兩造其餘攻擊、防禦方法及所為之立證，經核與判決之結
    果不生影響，無庸逐一論述，併予敘明。
六、本判決兩造分別陳明願供擔保，請求宣告假執行或免為假執行，經核均無不合，
    爰分別酌定相當之擔保金額，予以准許。
七、結論：原告之訴為有理由，依民事訴訟法第三百八十五條第一項前段、第七十八
    條、第三百九十條第二項、第三百九十二條第二項，判決如主文。
中      華      民      國    九十二    年      九      月    三十     日
                              民事第四庭  法  官  周玫芳
右為正本係照原本作成
如對本判決上訴，須於判決送達後廿日內向本院提出上訴狀
中      華      民      國    九十二    年      九      月    三十     日
                                          書記官  郭麗琴


司法院資訊處製作；財團法人民間司法改革基金會備份。
